臺灣新北地方法院民事判決
111年度訴字第507號
原      告  簡子喬
被      告  吳長壽
上列當事人間因債務人異議之訴事件，經本院於民國111年7月7
日言詞辯論終結，判決如下：
    主  文
本院民國一一一年度司執字第一○七二一號清償票款強制執行事
件所為之執行程序應予撤銷。
訴訟費用由被告負擔。
    事實及理由
一、原告主張：伊並未於民國104年4月5日簽發如附表所示之本
    票（下稱系爭本票）交付予被告，且伊之前已於同年2月10
    日16時許，至派出所就伊證件遺失之情備案，而伊於111年2
    月22日獲知證件遭人冒用而簽發系爭本票，系爭本票上發票
    人「簡子喬」不是伊親簽，亦未授權他人簽發系爭本票向被
    告租車。爰依強制執行法第14條第2項規定提起本件訴訟等
    語，並聲明：如主文第1項所示。
二、被告則以：伊是經營車輛出租業務，承租人持原告駕照承租
    車輛，並開立系爭本票作為擔保，承租人承租後未歸還車輛
    ，伊去找承租人父親，承租人父親表示是原告弟弟拿原告之
    資料去承租，並以原告名義簽發本票，原告父親表示要處理
    ，請求伊不要提告等語置辯。並聲明：原告之訴駁回。
三、本院之判斷：   
  ㈠原告主張：被告所執之系爭本票，並非原告簽發，而係遭人
    冒名簽發，而被告前執系爭本票聲請准許強制執行，經本院
    以104年度司票字第2748號裁定准許強制執行並已確定，嗣
    被告執以聲請強制執行未獲清償，經本院民事執行處核發本
    院111年度司執字第728號債權憑證。嗣被告復執系爭本票及
    前開債權憑證為執行名義，向本院民事執行處聲請對原告所
    有之不動產再為強制執行，經本院民事執行處以111年度司
    執字第10721號清償票款強制執行案件受理在案(下稱系爭執
    行事件)，系爭執行事件並併入本院另案111年度司執字第72
    7號清償債務強制執行事件合併進行，查封原告所有不動產
    ，執行程序尚未終結，原告則提起本件債務人異議之訴等情
    ，有系爭本票（見本院卷第11頁），並經本院調取系爭執行
    事件卷宗及本院111年度司執字第727號執行卷宗核閱無誤，
    且為被告所不爭執，自堪信為真實。
  ㈡按在票據上簽名者，依票上所載文義負責，票據法第5條定有
    明文。則依該規定反面解釋，非於票據上簽名者，即無須 
    負擔票據責任。另票據本身是否真實，即是否為發票人所作
     成，應由票據債權人即執票人負證明之責（最高法院50年
    度台上字第1659號裁判意旨、91年度台簡抗字第46號裁定意
    旨參照）。原告否認系爭本票上發票人「簡子喬」為其所親
    簽，並主張其因遺失汽車駕照而於104年2月10日至新北市政
    府警察局中和第一分局中和派出所報案遺失汽車駕照等情，
    業據其提出遺失案件報案證明書申請書、新北市政府警察局
    中和第一分局中和派出所受理案件登記表為證（見本院卷第
    13、15頁），佐以被告於本院審理時自承：係因承租人承租
    汽車並交付系爭本票做為擔保而取得系爭本票，嗣承租人遲
    未歸還承租車輛，被告經追查而知悉原告並非承租人，係原
    告弟弟以原告名義承租及交付系爭本票等情（見本院卷第45
    、46頁），並提出汽車出租約定切結書及附件駕照影本在卷
    可佐（見本院卷第65至69頁），則被告就系爭本票發票人欄
    「簡子喬」並非原告所親簽，而係他人所偽造之事實既未爭
    執，從而，原告主張其非系爭本票之發票人，對於執票人不
    負發票人責任，與執票人間不存在本票債權等情，洵屬有據
    ，自堪採信。　　
  ㈢按執行名義無確定判決同一之效力者，於執行名義成立前，
    如有債權不成立或消滅或妨礙債權人請求之事由發生，債務
    人亦得於強制執行程序終結前提起異議之訴，強制執行法第
    14條第2項定有明文。被告據以聲請系爭執行程序之執行名
    義，為系爭本票之票款債權，系爭本票關於原告為發票人之
    簽名既屬偽造，被告對原告系爭本票之債權於執行名義成立
    前，既有本票債權不成立之事由，原告自得拒絕給付系爭本
    票票款，其本於強制執行法第14條第2項規定，請求撤銷對
    其所為之系爭執行程序，即屬有據。
四、從而，被告不爭執系爭本票上原告為發票人之簽名非原告親
    簽，原告請求撤銷系爭執行事件所為之執行程序，為有理由
    ，應予准許。
五、本件事證已臻明確，兩造其餘之攻擊或防禦方法及未經援用
    之證據，經本院斟酌後，認為均不足以影響本判決之結果，
    自無逐一詳予論駁之必要，併此敘明。
六、訴訟費用負擔之依據：民事訴訟法第78條。
中　　華　　民　　國　　111 　年　　8 　　月　　2 　　日
                  民事第五庭  法　官　鄧雅心
以上正本係照原本作成。 
如對本判決上訴，須於判決送達後20日內向本院提出上訴狀。如
委任律師提起上訴者，應一併繳納上訴審裁判費。
中　　華　　民　　國　　111 　年　　8 　　月　　 2　　日
                              書記官　賴峻權
附表
票號 發票人 發票日期 票面金額 到期日 TH010209 簡子喬 104年4月5日 60萬元 無